【裁判字號】    97,抗,2071
【裁判日期】    971222
【裁判案由】    假扣押
【裁判全文】
臺灣高等法院民事裁定                  97年度抗字第2071號
抗  告  人  甲○
上列抗告人與相對人丁○○等間假扣押事件，對於中華民國97年
11月12日臺灣桃園地方法院97年度裁全字第5315號裁定，提起抗
告，本院裁定如下：
    主  文
抗告駁回。
抗告費用由抗告人負擔。
    理  由
一、本件聲請及抗告意旨略以：丙○○（即相對人建鏌工業股份
    有限公司之法定代理人）及債務人乙○○於民國（下同）97
    年7、8月間持由相對人建鏌工業股份有限公司（下稱建鏌公
    司）、禾迎科技股份有限公司（下稱禾迎公司）、國保順股
    份有限公司所簽發之支票四紙向伊借款並背書保證，詎該支
    票經屆期提示，均不獲兌現，屢經催討，相對人亦置之不理
    。茲伊於受領退票單始發現相對人丁○○亦為建鏌公司之董
    事，嗣伊於同年11月間再次前往催討，該公司已更換成禾迎
    公司及廷豐紡織有限公司（下稱廷豐公司），且禾迎公司名
    下已毫無分文，顯見相對人已通謀規避債務及有計畫進行脫
    產，為恐日後有不能執行或甚難執行之虞，乃聲請本件假扣
    押，是伊均已盡釋明之責。況伊已陳明願供擔保以補釋明之
    不足，詎原裁定仍以伊未盡釋明之責，駁回伊之聲請，顯屬
    不當，爰請求廢棄原裁定等語。
二、按債權人就金錢請求或得易為金錢請求之請求，欲保全強制
    執行者，得聲請假扣押；假扣押非有日後不能強制執行或甚
    難執行之虞者，不得為之；請求及假扣押之原因應釋明之；
    前項釋明如有不足，而債權人陳明願供擔保或法院認為適當
    者，法院得定相當之擔保，命供擔保後為假扣押，民事訴訟
    法第522條第1項、第523條第1項、第526條第1項、第2項分
    別定有明文。是債權人聲請假扣押，應就其「請求」及「假
    扣押之原因」加以釋明，釋明如有不足，而債權人陳明願供
    擔保或法院認為適當者，法院得命相當之擔保，命供擔保為
    假執行。然供擔保係補釋明之不足，並非可代替釋明，債權
    人釋明責任，未因可供擔保而得免除，故債權人就其請求及
    假扣押之原因，如未提出證據以為釋明，即非釋明不足，法
    院自不得命供擔保而為假扣押。
三、查抗告人主張其對相對人有債權存在，然相對人規避債務，
    為免相對人脫產，恐日後有不能強制執行或甚難以執行之虞
    ，乃聲請本件假扣押，並提出支票、退票理由單、照片、公
    司基本資料查詢表等為證（見原法院卷6至10頁、12至13頁
    ）。惟上開證據固得釋明抗告人就其假扣押之請求；至相對
    人有何逃匿、脫產，致抗告人日後有不能強制執行或甚難執
    行之虞之情事，抗告人僅稱建鏌公司已更換成禾迎公司、廷
    豐公司，禾迎公司名下已無財產云云，然就相對人究有何浪
    費財產、增加負擔或將其財產為不利益處分，致達於無資力
    狀態等不能強制執行之情事，或相對人有將移住遠方或逃匿
    等甚難執行之虞等假扣押之原因，均未提出任何可使法院信
    其主張為真實之證據，自難認抗告人已盡釋明之責。依上開
    說明，原法院以抗告人未盡釋明之義務，核與假扣押要件不
    符為由，裁定駁回其聲請，於法並無不合。抗告意旨指摘原
    裁定不當，求予廢棄，為無理由，應予駁回。
四、據上論結，本件抗告為無理由，爰裁定如主文。
中    華    民    國    97    年    12    月    22    日
                  民事第三庭
                        審判長法  官  林敬修
                              法  官  張靜女
                              法  官  吳青蓉
正本係照原本作成。
本裁定除以適用法規顯有錯誤為理由，並經本院許可外，不得再
抗告。如提起再抗告，應於收受送達後10日內委任律師為代理人
向本院提出再抗告狀。並繳納再抗告費新台幣1,000元。
中    華    民    國    97    年    12    月    23    日
                              書記官  殷丹妮


司法院資訊處製作；財團法人民間司法改革基金會備份。
